【裁判字號】    99,交聲,663
【裁判日期】    990917
【裁判案由】    聲明異議
【裁判全文】
臺灣彰化地方法院交通事件裁定        99年度交聲字第663 號
原處分機關  交通部公路總局臺中區監理所彰化監理站
即移送機關
異  議  人  甲○○
即受處分人
上列異議人即受處分人因違反道路交通管理處罰條例案件，對於
交通部公路總局臺中區監理所彰化監理站民國99年6 月22日所為
之處分（原處分案號：彰監四字第裁64—I00000000 號），聲明
異議，本院裁定如下：
    主  文
異議駁回。
    理  由
一、原處分意旨略以：異議人即受處分人甲○○於民國99年6 月
    10日上午9 時48分許，駕駛其所有之車牌號碼6B－0972號自
    小客車，行經彰化縣田中鎮○○路與員集路路口北端處，因
    「違反處罰條例之行為，拒絕停車接受稽查而逃逸」之違規
    事實，為彰化縣警察局交通警察隊田中分隊員警依違反道路
    交通管理處罰條例第60條第1 項之規定掣單舉發，並於同年
    6 月22日以彰監四字第裁64－I00000000 號裁決書，裁處罰
    鍰新臺幣（下同）3000元，並記違規點數1 點，逾期則依裁
    決書處罰主文規定裁處，於法並無不合等語。
二、聲明異議意旨略以：伊於違規當時車子已經行駛經過警察攔
    查地點，但未發現警察有攔查動作，所以並沒有拒絕攔查而
    逃逸，爰依法聲明異議，請求撤銷原處分云云。
三、按汽車行駛於道路上，其駕駛人或前座或乘客未繫安全帶者
    ，處駕駛人1500元罰鍰；汽車駕駛人，駕駛汽車有違反本條
    例之行為，經交通勤務警察或依法令執行交通稽查任務人員
    制止時，不聽制止或拒絕停車接受稽查而逃逸者，除按各該
    條規定處罰外，處3000元以上6000元以下罰鍰，並記違規點
    數1 點，道路交通管理處罰條例第31條第1 項、第60條第1
    項、第63條第1 項第1 款分別定有明文。
四、經查：
    （一）本件異議人於99年6 月10日上午9 時48分許，駕駛其
          所有之車牌號碼6B－0972號自小客車，行經彰化縣田
          中鎮○○路與員集路路口北端處，因「違反處罰條例
          之行為，拒絕停車接受稽查而逃逸」之違規事實，為
          彰化縣警察局交通警察隊田中分隊員警依違反道路交
          通管理處罰條例第60條第1 項之規定掣單舉發，並於
          同年6 月22日以彰監四字第裁64－I00000000 號裁決
          書裁處等情，有上開舉發違反道路交通管理事件通知
          單及交通部公路總局臺中區監理所彰化監理站違反道
          路交通管理事件裁決書、送達證書各1 紙附卷可稽。
    （二）異議人辯稱於違規當日，確有駕駛汽車行經違規地點
          ，但經由舉發照片觀察係爭車輛已經經過員警攔檢位
          置，員警始揮旗攔停，惟經證人即執勤員警蘇偉憲於
          本院審理時具結證稱：「伊於舉發當天係與另一名吳
          姓員警在該處執行交通勤務，伊在前方攔查，吳姓員
          警在後方約二、三十公尺處攔查，伊於懸掛6B－0972
          號車牌之中華廠牌黑色自小客車行駛經過身邊時，親
          眼目睹該車之駕駛人並未繫安全帶，遂揮動紅色布旗
          及鳴笛欲將其攔查，後方之吳姓員警也立即做相同之
          欄查動作，惟該汽車駕駛人不予理會，伊遂依據當場
          錄影機拍攝之車牌查詢車籍資料後製單舉發」等語明
          確（見本院99年7 月19日訊問筆錄），並經本院當庭
          勘驗現場錄影翻拍照片，其中可清楚看見執勤員警確
          實於車輛尚未經過其正前方時，即以右手舉起布旗做
          攔停動作，此有現場錄影翻拍照片4 張在卷可稽。故
          執勤員警上開證言，應屬可信。又證人即舉發員警當
          時執勤位置距離該違規車輛非甚遙遠，駕駛人透過擋
          風玻璃應可清楚辨識車外行車狀況及員警攔停手勢，
          又交通勤務警察或依法令執行交通稽查任務人員，於
          取締交通違規行為時，除顧及目測觀察或攝影蒐證外
          ，尚須顧及自身及往來行車安全，以盡量不干擾正常
          行車秩序為原則，本件執勤員警蘇偉憲所站立之位置
          ，位於機車道旁邊，非以隱密方式實施取締，且亦無
          可能要求員警需站立在車道上或其他可能致生危害於
          自身安全之處所執行公務。是本院綜觀員警執勤位置
          、視野等取締手法，其判斷異議人所有之車輛違規進
          而攔查，亦與論理法則、經驗法則無違。參諸警察於
          執行公務時，本身即受有行政懲處責任之監督，且其
          到庭具結作證，更係以刑事責任擔保其證言之真實性
          ，證人蘇偉憲與異議人間並無怨隙，且素不相識，衡
          情其應無設詞攀誣，或虛構違規事實以陷害異議人之
          理，且亦無任何證據足資證明執勤警員有何捏造事實
          違法取締之不法情事，因此本院認證人蘇偉憲本於維
          護交通秩序、安全職責所為之取締，當屬合法、正確
          之舉發。
    （三）再按汽車駕駛人之行為有不服稽查指揮而逃逸，當場
          或不宜攔截掣單舉發者，得對汽車所有人逕行舉發處
          罰；上開逕行舉發，應記明車輛牌照號碼、車型等可
          資辨別之資料，以汽車所有人為被通知人掣單舉發，
          道路交通管理處罰條例第7 條之2 第1 項第4 款、第
          4 項分別定有明文。是違反道路交通管理處罰條例案
          件之審理，除重在發見實體真實並保障行為人權益，
          亦在維護交通秩序，確保交通安全，而交通違規案件
          ，對行為人違規事實之舉證，應由為裁罰行為之行政
          機關負舉證責任，惟交通違規案件有其即時性與急迫
          性，從而關於證明違規事實之證據，應視具體案件認
          定，考量到交通案件之特性及行政資源之有限性，主
          管機關對於所有違規之案件，基於交通秩序維護及行
          政效率之考量，並非必以拍照之方式搜證舉發，尚得
          以攔檢、錄影或其他方式為違規舉發。是本案執勤員
          警以目測觀察並舉紅旗及鳴笛欄停，並佐以錄影機攝
          影尚難認有何違法或不當之處。則異議人空言否認，
          尚屬無據。
    （四）綜上所述，本件異議人於上揭時、地之違規行為事證
          明確，異議人復未提出任何對其有利之證據供本院參
          酌，其空言否認違規之情，自不足採，原處分機關依
          道路交通管理處罰條例第60條第1 項、第63條第1 項
          第1 款，裁處罰鍰3000元，並記違規點數1 點，核無
          違誤，本件聲明異議人之異議為無理由，應予駁回。
據上論斷，應依道路交通管理處罰條例第87條第2 項，道路交通
案件處理辦法第19條之規定，裁定如主文。
中    華    民    國    99    年    9     月    17    日
                  交通法庭            法  官  余仕明
以上正本證明與原本無異。
如不服本裁定，應於裁定送達後五日內向本院提出抗告狀(須附
繕本 )。
中    華    民    國    99    年    9     月    17    日
                                      書記官  謝鈴玉

司法院資訊處製作；財團法人民間司法改革基金會備份。
